---
title: "3-Rapport-Regions"
output: word_document
---

# Lecture des données
```{r}
x_matrix <- read.csv("CSV/generated/reg-e-t-format.csv", header = T, sep = ";", row.names = 1)
```
## Nombre de colonne
```{r}
ncol(x_matrix)
```
## Nombre de ligne
```{r}
nrow(x_matrix)
```
## Affichage des 10 premières lignes (pour uniquement 2 colonnes)

```{r}
x_matrix[1:10,1:2]
```

# Informations basiques
## Résumé (pour uniquement 2 colonnes)
```{r}
summary(x_matrix[,1:2])
```
## Covariance (pour uniquement 2 colonnes)
```{r}
cov(x_matrix[,1:2])
```

## Variance (pour uniquement 2 colonnes)
```{r}
var(x_matrix[,1:2]);
```

## Correlation (pour uniquement 2 colonnes)
```{r}
cor(x_matrix[,1:2])
```

# Données centrées réduites

```{r}
centree_reduite <- scale(x_matrix, center = T, scale = T);
```

```{r}
summary(centree_reduite[,1:2])
```
## Covariance (pour uniquement 2 colonnes)
```{r}
cov(centree_reduite[,1:2])
```

## Variance (pour uniquement 2 colonnes)
```{r}
var(centree_reduite[,1:2]);
```

## Correlation (pour uniquement 2 colonnes)
```{r}
cor(centree_reduite[,1:2])
```

# Analyse en composante principale

## Valeurs propres
```{r}
propres <- eigen(cor(centree_reduite));
valeursPropres <- propres$values;
vecteursPropres <- propres$vectors;
```

## Graphique des valeurs propres (éboulis et coude)
```{r}
plot(1:length(valeursPropres), valeursPropres, type = "b");
```

## Composantes principales
```{r}
data_acp <- centree_reduite %*% vecteursPropres;
composante_principale_1 <- data_acp[, 1];
composante_principale_2 <- data_acp[, 2];
```

## Cercle de correlation
Calcule de la correlation entre chaque variable et les composantes principales
```{r}
cor1 <- cor(composante_principale_1,centree_reduite);
cor2 <- cor(composante_principale_2,centree_reduite);
plot(cor1, cor2, xlim = c(-1, +1), ylim = c(-1, +1))
abline(h = 0, v = 0)
text(cor1, cor2, labels = colnames(x_matrix))
```
Dans un premier temps on peut dire que la plupart des variable sont proche du cercle, elles sont ainsi bien représentées par l'ACP.
On remarque que toutes la variables sont fortement corrélées négativement avec la composante principale 1.

Etant donné que l'on a qu'un seul groupe de variable pour la composante principale 1 on peut l'interpréter comme le nombre de personne employées.

De plus, on a deux groupes de variables : 
- Le premier (*Occitanie*, *Corse*, *DOM*, *Cote d'Azure*, *Provence*, *Auvergne - Rhones Alpes*, *Nouvelle Aquitaine*, *Ile de France*, *Bretagne*, *Normandie*) positivement correlé à la composante principale 2.
- Le second (*Haut de France*, *Bourgogne - Franche Comté*, *Grand-Est*, *Centre Val de Loire*) négativement corrélé avec la composante principale 2.

On peut donc interpréter la composante principale 2 comme **la population de la région**


## Graphe 2D
```{r}
plot(data_acp[, 1], data_acp[, 2])
text(data_acp[, 1], data_acp[, 2], labels = rownames(data_acp))
abline(h = 0, v = 0)
```
L'observation de ce graphique du nuage des individus, nous permet de déterminer trois groupes d'années :

- Les années 1990 :
Ce groupe nous permet d'observer un grand nombre d'emploi en France et légèrement plus dans les régions peuplées.

- Les années 2000 :
Ce groupe nous permet d'observer un faible nombre d'emploi en France et encore moins dans les regions peuplées.

- Les années 2010 : 
Ce groupe nous permet d'observer un faible nombre d'emploi en France mais plus d'emplois dans les régions peuplées.