---
title: "3-Rapport-Regions"
output: word_document
---

# Lecture des données
```{r}
x_matrix <- read.csv("CSV/generated/reg-e-t-format.csv", header = T, sep = ";", row.names = 1)
```
## Nombre de colonne
```{r}
ncol(x_matrix)
```
## Nombre de ligne
```{r}
nrow(x_matrix)
```
## Affichage des 10 premières lignes (pour uniquement 2 colonnes)

```{r}
x_matrix[1:10,1:2]
```

# Informations basiques
## Résumé (pour uniquement 2 colonnes)
```{r}
summary(x_matrix[,1:2])
```
## Covariance (pour uniquement 2 colonnes)
```{r}
cov(x_matrix[,1:2])
```

## Variance (pour uniquement 2 colonnes)
```{r}
var(x_matrix[,1:2]);
```

## Correlation (pour uniquement 2 colonnes)
```{r}
cor(x_matrix[,1:2])
```

# Données centrées réduites

```{r}
centree_reduite <- scale(x_matrix, center = T, scale = T);
```

```{r}
summary(centree_reduite[,1:2])
```
## Covariance (pour uniquement 2 colonnes)
```{r}
cov(centree_reduite[,1:2])
```

## Variance (pour uniquement 2 colonnes)
```{r}
var(centree_reduite[,1:2]);
```

## Correlation (pour uniquement 2 colonnes)
```{r}
cor(centree_reduite[,1:2])
```

# Analyse en composante principale

## Valeurs propres
```{r}
propres <- eigen(cor(centree_reduite));
valeursPropres <- propres$values;
vecteursPropres <- propres$vectors;
```

## Graphique des valeurs propres (éboulis et coude)
```{r}
plot(1:length(valeursPropres), valeursPropres, type = "b");
```

## Composantes principales
```{r}
data_acp <- centree_reduite %*% vecteursPropres;
composante_principale_1 <- data_acp[, 1];
composante_principale_2 <- data_acp[, 2];
```

## Cercle de correlation
Calcule de la correlation entre chaque variable et les composantes principales
```{r}
cor1 <- cor(composante_principale_1,centree_reduite);
cor2 <- cor(composante_principale_2,centree_reduite);
plot(cor1, cor2, xlim = c(-1, +1), ylim = c(-1, +1))
abline(h = 0, v = 0)
text(cor1, cor2, labels = colnames(x_matrix))
```
Dans un premier temps on peut dire que la plupart des variable sont proche du cercle, elles sont ainsi bien représentées par l'ACP.
On remarque que toutes la variables sont fortement corrélées négativement avec la composante principale 1.

Etant donné que l'on a qu'un seul groupe de variable pour la composante principale 1 on peut l'interpréter comme le nombre de personne employées.

De plus, on a deux groupes de variables : 
- Le premier (*Occitanie*, *Corse*, *DOM*, *Cote d'Azure*, *Provence*, *Auvergne - Rhones Alpes*, *Nouvelle Aquitaine*, *Ile de France*, *Bretagne*, *Normandie*) positivement correlé à la composante principale 2.
- Le second (*Haut de France*, *Bourgogne - Franche Comté*, *Grand-Est*, *Centre Val de Loire*) négativement corrélé avec la composante principale 2.

On peut donc interpréter la composante principale 2 comme **la population de la région**


## Graphe 2D
```{r}
plot(data_acp[, 1], data_acp[, 2])
text(data_acp[, 1], data_acp[, 2], labels = rownames(data_acp))
abline(h = 0, v = 0)
```
A l'observation de ce graphique du nuage des individus, on peut observer trois groupes d'années :

- Les années 1990 : valeurs très élevées pour la composante principale 1, valeur faiblement élevées pour la composante principale 2

On peut en conclure que durant ces année, il y avait plus d'emploi en france mais légèrement plus des les régions peuplées

- Les années 2000 : fortes valeurs faibles pour les deux composantes principales

On peut en conclure que durant ces année, il y avait moins d'emplois en France et encore moins des les régions peuplées

- Les années 2010 : valeurs très faibles pour la composante principale 1, mais très elevées sur la composante principale 2

On peut en conclure que durant ces année, il y avait moins d'emplois en France et mais plus d'emplois dans les régions peuplées