---
title: "3 - Rapport"
output: word_document
---

# Lecture des données
```{r}
x_matrix <- read.csv("CSV/generated/dep-e-t-format.csv", header = T, sep = ";", row.names = 1)
```
## Nombre de colonne
```{r}
ncol(x_matrix)
```
## Nombre de ligne
```{r}
nrow(x_matrix)
```
## Affichage des 10 premières lignes

```{r}
x_matrix[1:10,1:2]
```

# Informations basiques
## Résumé (pour uniquement 2 colonnes)
```{r}
summary(x_matrix[,1:2])
```
## Covariance (pour uniquement 2 colonnes)
```{r}
cov(x_matrix[,1:2])
```

#Données centrées réduites

```{r}
centree_reduite <- scale(x_matrix, center = T, scale = T);
```

#Analyse en composante principale

## Valeurs propres
```{r}
propres <- eigen(cor(centree_reduite));
valeursPropres <- propres$values;
vecteursPropres <- propres$vectors;
```

## Graphique des valeurs propres (éboulis et coude)
```{r}
plot(1:length(valeursPropres), valeursPropres, type = "b");
```

## Composantes principales
```{r}
data_acp <- centree_reduite %*% vecteursPropres;
composante_principale_1 <- data_acp[, 1];
composante_principale_2 <- data_acp[, 2];
```

## Cercle de correlation
Calcule de la correlation entre chaque variable et les composantes principales
```{r}
cor1 <- cor(composante_principale_1,centree_reduite);
cor2 <- cor(composante_principale_2,centree_reduite);
plot(cor1, cor2, xlim = c(-1, +1), ylim = c(-1, +1))
abline(h = 0, v = 0)
text(cor1, cor2, labels = colnames(data))
```

## Graphe 2D
```{r}
plot(data_acp[, 1], data_acp[, 2])
text(data_acp[, 1], data_acp[, 2], labels = rownames(data))
abline(h = 0, v = 0)
```