---
title: "3-Rapport-FemmeHomme"
output: word_document
---

# Introduction

Cette analyse en composante principale se penche sur l'employabilité des femmes et des hommes en France métropolitaine.

# Lecture des données
```{r}
x_matrix <- read.csv("CSV/generated/f&h-t-format.csv", header = T, sep = ";", row.names = 1)
```
## Nombre de colonne
```{r}
ncol(x_matrix)
```
## Nombre de ligne
```{r}
nrow(x_matrix)
```
## Affichage des 10 premières lignes (pour uniquement 2 colonnes)

```{r}
x_matrix[1:10,1:2]
```

# Informations basiques
## Résumé (pour uniquement 2 colonnes)
```{r}
summary(x_matrix[,1:2])
```
## Covariance (pour uniquement 2 colonnes)
```{r}
cov(x_matrix[,1:2])
```

## Variance (pour uniquement 2 colonnes)
```{r}
var(x_matrix[,1:2]);
```

## Correlation (pour uniquement 2 colonnes)
```{r}
cor(x_matrix[,1:2])
```

# Données centrées réduites

```{r}
centree_reduite <- scale(x_matrix, center = T, scale = T);
```

```{r}
summary(centree_reduite[,1:2])
```
## Covariance (pour uniquement 2 colonnes)
```{r}
cov(centree_reduite[,1:2])
```

## Variance (pour uniquement 2 colonnes)
```{r}
var(centree_reduite[,1:2]);
```

## Correlation (pour uniquement 2 colonnes)
```{r}
cor(centree_reduite[,1:2])
```

# Analyse en composante principale

## Valeurs propres
```{r}
propres <- eigen(cor(centree_reduite));
valeursPropres <- propres$values;
vecteursPropres <- propres$vectors;
```

## Graphique des valeurs propres (éboulis et coude)
```{r}
plot(1:length(valeursPropres), valeursPropres, type = "b");
```

## Composantes principales
```{r}
data_acp <- centree_reduite %*% vecteursPropres;
composante_principale_1 <- data_acp[, 1];
composante_principale_2 <- data_acp[, 2];
```

## Cercle de correlation
Calcule de la correlation entre chaque variable et les composantes principales
```{r}
cor1 <- cor(composante_principale_1,centree_reduite);
cor2 <- cor(composante_principale_2,centree_reduite);
plot(cor1, cor2, xlim = c(-1, +1), ylim = c(-1, +1))
abline(h = 0, v = 0)
text(cor1, cor2, labels = colnames(x_matrix))
```
Dans un premier temps on peut dire que la plupart des variable étant proche du cercle, elles sont bien représentées par l'ACP.
On observe que nos deux variables sont fortement corrélées à notre première composante principale.
Cependant, on peut également constater que la variable *homme* est négativement corrélée à la seconde composante princpale, et que la variable *femme* est quand à elle légerement corrélée à cette dernière.

Etant donné que la quantité d'information portée par la première composante principale est bien supérieure à celle portée par la seconde, on peut dire que la première composante principale peut être analysée comme **La quantité de personnes employés cette année**
De plus, dans une moindre mesure, la seconde composante principale peut être analysée comme **La quantité de femmes employées cette année**.

Comme on pouvait s'y attendre, étant donnée la faible quantité de variables dans cette analyse, cela ne nous a pas permis de synthétiser des variables.

## Graphe 2D
```{r}
plot(data_acp[, 1], data_acp[, 2])
text(data_acp[, 1], data_acp[, 2], labels = rownames(data_acp))
abline(h = 0, v = 0)
```
L'observation de ce graphique du nuage des individus, nous pouvons déterminer quatres groupes d'années :
- Le groupe 1 : Les années 1992, 1993, 1994, 1995, 1996, 1997

Ce groupe présente des valeurs relativement élevées dans la composante principale 2 et des valeurs plus faibles dans la composante principale 1.
On peut donc dire que ce sont les années où ont été employés moins de personnes, et un peu plus de femmes.

- Le groupe 2 : Les années 1989, 1990, 1991

Ce groupe présente des valeurs relativement faibles dans les deux composantes principales.
On peut donc dire que durant ces années peu de personnes ont été employées et également peu de femmes.

- Le groupe 3 : Les années 2000, 2001, 2002, 2003, 2004, 2005, 2006, 2007

Ce groupe présente des valeurs très faibles dans la composante principale 2 et des valeurs relativement élevées dans la composante principales 1.
On peut donc dire que ces années sont celles ou ont été employés le moins de femmes mais beaucoup de personnes.

- le groupe 4 : Les années 2008, 2009, 2010, 2011, 2012, 2013, 2014, 2015, 2016, 2017, 2018

Ce groupe présente des valeurs très élevées dans les deux composantes principales.
On peut donc dire que ce sont les années où ont été employés le plus grand nombre de personnes, et dans une moindre mesure les années où ont été employées le plus de femmes.

